臺灣高雄地方法院刑事判決　　　　　　 96年度簡上字第158號
上　訴　人　臺灣高雄地方法院檢察署檢察官
被　　　告　甲○○
上列上訴人因被告違反毒品危害防制條例案件，不服本院高雄簡
易庭95年度簡字第7374號中華民國96年1月4日第一審刑事簡易判
決（臺灣高雄地方法院檢察署檢察官聲請簡易判決處刑案號：95
年度毒偵字第8440號），提起上訴，本院管轄之第二審合議庭判
決如下：
    主  文
上訴駁回。
    事  實
一、本案經本院審理結果，第一審判決之認事、用法及量刑均無
    不當，應予維持，除補充本件之證據能力如下之外，餘均引
    用前揭判決書記載之事實、證據及理由之記載（如附件）：
    檢察官於聲請簡易判決處刑書所引憑以認定被告甲○○犯行
    之長榮大學毒物研究中心尿液檢驗確認報告，為被告以外之
    人於審判外之書面陳述，原無證據能力，惟被告未於本院言
    詞辯論終結前，對上開書面陳述之證據能力聲明異議，本院
    審酌前開書面陳述，係長榮大學本於專業之方法進行鑑驗，
    其作成過程並無不適當之情形，又對於被告施用第二級毒品
    甲基安非他命之事實，具有相當之關聯性，依刑事訴訟法第
    159 條之5 第2 項規定，自得為證據。
二、上訴人之上訴意旨略謂：毒品危害防制條例所謂之毒品係指
    具有成癮性、濫用性及對社會危害性之麻醉藥品與其製品及
    影響精神物質與其製品，毒品危害防制條例第2 條定有明文
    ，是同條例第10條第2 項之施用第二級毒品甲基安非他命罪
    ，其構成要件上，本即預定有複數之同種施用毒品行為反覆
    實施，該罪性質上屬多數行為之集合犯，法律上擬制為一罪
    ，即學理上所稱之實質上一罪；被告於原審判決中係於95年
    7 月30日16時26分為警採尿前回溯24小時內之某時許，在不
    詳地點施用第二級毒品甲基安非他命1 次，惟其另於95年11
    月25日20時許，在高雄縣大寮鄉○○村○○街15號住處內以
    將甲基安非他命放在玻璃球內加熱使成煙霧再用嘴或鼻吸用
    之方式施用第二級毒品甲基安非他命1 次，是被告二次施用
    犯行，犯罪時間密接，手段相同，所犯罪名又同一，為集合
    犯，屬於單純一罪，依審判不可分原則，應為起訴效力所及
    ，原審未及審酌，難認允當等語。
三、經查：
  (一)按刑事法若干犯罪行為態樣，本質上原具有反覆、延續實行
    之特徵，立法時既予特別歸類，定為犯罪構成要件之行為要
    素，則行為人基於概括之犯意，在密切接近之一定時、地持
    續實行之複次行為，倘依社會通念，於客觀上認為符合一個
    反覆、延續性之行為觀念者，於刑法評價上，應僅成立一罪
    ，即學理上所稱之集合犯之包括一罪（最高法院95年度台上
    字第1079號、96年度台上字第1802號判決參照）。故集合犯
    乃集合多數犯罪行為而成立之獨立犯罪型態，刑罰法律在一
    罪之構成要件內容上，本預定行為人實施數個同種行為之犯
    罪，故而評價為包括一罪。惟並非所有反覆實行之行為，皆
    一律認為包括一罪，仍須從行為人之主觀犯意，自始係基於
    概括性，行為之時、空上具有密切關係，且依社會通念，認
    屬包括之一罪為合理適當者，始足當之。且95年7 月1 日修
    正施行之刑法第56條立法理由略以「本法規定連續犯以來，
    實務上之見解對於本條『同一罪名』之認定過寬，所謂『概
    括犯意』，經常可連綿數年，事實審判決之前，對繼續犯同
    一罪名之罪者，均適用連續犯之規定論處，不無鼓勵犯罪之
    嫌，亦使國家刑罰權之行使發生不合理之現象，因此，基於
    連續犯原為數罪之本質及刑罰公平原則之考量，其修正既難
    以週延，爰刪除本條有關連續犯之規定」，是刑法廢除連續
    犯規定之意旨，在防止刑罰之寬濫及避免淪於鼓勵犯罪之嫌
    疑至明。
  (二)又施用毒品者雖多有成癮之可能，但非必然，且現行毒品危
    害防制條例第10條第1 項、第2 項之規定，係以「施用」毒
    品為犯罪之構成要件，非以反覆施用毒品成癮為構成要件，
    故不論是否反覆施用毒品成癮，均有該條項之適用；又施用
    毒品成癮者與未成癮者之可罰性顯不相同，如逕予一體適用
    毒品危害防制條例第10條第1 項或第2 項之規定，法定刑度
    相同亦非妥當，尤其未施用成癮者依數罪併罰規定分論併罰
    ，而施用成癮者反論以實質一罪，其不當之處不言可喻。刑
    法修正後，如認行為人之施用同級毒品行為係屬集合犯而論
    以一罪，因集合犯並無得加重其刑之規，適用結果顯較適用
    連續犯之處罰為輕，其有使連續施用毒品者之刑罰更形寬濫
    ，而與廢除連續犯之立法原意有違，亦為明顯。是施用第一
    、二級毒品之處罰，應以被告施用毒品之次數、施用時間及
    有無反覆施用毒品之犯意，依具體個案認定其犯罪行為次數
    ，不能逕以「成癮」為由，悉數依集合犯論以一罪（最高法
    院96年度台上字第1850號、96年度台上字第2083號判決參照
    ）。
  (三)觀之原審判決之犯罪事實，被告係於95年7 月30日16時26分
    為警採尿前回溯24小時內之某時許，在不詳地點施用第二級
    毒品甲基安非他命1 次，檢察官上訴請求併為審酌部分（即
    95年毒偵字第8848號移送併案審理部分），則係被告於95年
    11 月25 日20時許，在高雄縣大寮鄉○○村○○街15號住處
    內施用第二級毒品甲基安非他命1 次之犯行，二次施用毒品
    之行為，相隔將近四月，且分別遭警查獲，難認被告上開二
    次犯行係屬於密切接近之一定時、地持續實行施用第二級毒
    品之複數行為，依社會通念，被告該二次施用毒品甲基安非
    他命之犯行，尚難認為符合一個反覆、延續性之行為觀念，
    自不該當集合犯要件。應認被告前後二次施用第二級毒品行
    為，具個別之獨立性，無執為集合犯論以一罪可言。
四、核被告所為，係犯毒品危害防制條例第10條第2 項之施用第
    二級毒品罪。原審依毒品危害防制條例第10條第2 項，刑法
    第11條前段、第41條第1 項前段，並審酌被告施用毒品之犯
    行，性質上乃屬對自我身心健康之自戕行為，其行為本身對
    社會所造成之危害並非直接、鉅大，以及其犯罪動機、目的
    、手段及所生危害等一切情事，量處有期徒刑5 月，復斟酌
    被告年齡尚輕、犯罪所生危害非鉅等情狀，諭知以新台幣
    1000元折算1 日之易科罰金折算標準，經核認事用法尚無不
    合，量刑亦稱妥適，上訴人以前揭所述之理由，提起上訴，
    為無理由，應予駁回。
五、檢察官另以被告於96年1 月12日8 、9 時許、96年1 月17日
    11時30分及同年4 月13日15時10分為警查獲後採尿前回溯96
    小時內之某時許（不含警力拘束時間），分別有施用第二級
    毒品甲基安非他命之行為（即96年度毒偵字第905 、1579
    、3986號移送併案審理部分），與原審判決之犯行有集合犯
    之包括一罪之關係，請求併案審理等語，惟徵之上開說明，
    檢察官聲請併辦部分，與本件聲請簡易判決處刑部分，不生
    集合犯之關係，本院無從併予審理，應由檢察官另為適法之
    處理，並此敘明。
六、被告經合法傳喚，無正當理由，未於本院所指定之96年6 月
    6 日審判期日到庭，爰不待其陳述，逕行判決。
據上論斷，應依刑事訴訟法第455 條之1 第1 項、第3 項、第
368 條、第371條、第373 條，判決如主文。
中　　華　　民　　國　　96　　年　　6　　月　　20　　日
                    刑事第六庭  審判長法　官  曾逸誠
                                      法  官  林柏壽
                                      法  官  李  蓓
以上正本證明與原本無異。
不得上訴。
中　　華　　民　　國　　96　　年　　6 　　月　　20　　日
　　　　　　　　　　　　　　　　　　　書記官  何慧娟
